【裁判字號】    88,自,161
【裁判日期】    891124
【裁判案由】    偽造有價證券等
【裁判全文】
臺灣士林地方法院刑事判決                          八十八年度自字第一六一號
    自  訴  人  威靈頓股份有限公司  設台北市北投區○○○路二號之二
    代  表  人  乙○○
    自訴代理人  傅祖聲律師
                盧柏岑律師
                林梅玉律師
    被      告  甲○○
                丙○○
    右一人選任辯護人  李振燦
    被      告  丁○○
                戊○○
    右二人共同選任辯護人  李振燦
右列被告因偽造有價證券等案件，經自訴人提起自訴，本院判決如左：
    主  文
本件自訴不受理。
    理  由
一、自訴意旨如附件。
二、按犯罪之被害人得提起自訴，刑事訴訟法第三百十九條第一項定有明文，而不得
    提起自訴而提起者，應諭知不受理之判決，刑事訴訟法第三百三十四條亦定有明
    文。次按犯罪之被害人為法人而提起自訴時，自應由其代表機關為之，若非代表
    機關所提之訴訟，自難認係法人所提。是股份有限公司為被害人時，僅得由其代
    表人提起自訴，公司之股東、董事等，如未取得代表資格，自無以公司名義提起
    自訴之權。
三、本件自訴人威靈頓股份有限公司（下稱威靈頓公司）之代表人乙○○主張，其公
    司董事長兼總經理為林克強，因林克強遭被告甲○○向本院聲請假處分，而由本
    院於八十八年四月六日以八十八年度民全字第五號裁定於甲○○供擔保後，林克
    強不得以威靈頓公司董事長及總經理名義，對外代表威靈頓公司，嗣該裁定並據
    本院強制執行處執行。林克強遂於八十八年五月二十七日召開董事會議，由該董
    事會議推選乙○○為林克強之代理人。是乙○○於八十八年六月二十一日代表威
    靈頓公司對被告甲○○、丙○○、丁○○及戊○○提起本件自訴等情，有證人林
    克強之證詞、本院前開裁定、強制執行通知書、威靈頓公司八十八年五月二十七
    日董事會議紀錄、董事潘毓麟之委託書等在卷可佐。是本件首應審究者，乃該次
    推舉乙○○為代表人之董事會效力，經查：
    (一)按公司之登記除設立登記屬效力要件外，其餘之登記事項均屬對抗要件，從而
      若有應登記而不登記，或已登記有變更而不為變更之登記，僅不得以其事項對
      抗第三人，此公司法第十二條定有明文。是若屬設立登記以外之應登記事項，
      有變更而未為登記，並不影響該已變更事項之效力，僅係生得否對抗第三人之
      效力。從而股份有限公司成立後，改選董事、監察人時，當選之董事、監察人
      只須接受公司委託，於就任時起，即生委任之效力，而為公司之董事、監察人
      ，並不因未依公司法之規定，申請董事、監察人變更登記，而不生委任之效力
      。至於所謂不得對抗第三人，乃為保護交易安全所設，是若未涉及交易安全，
      如僅係公司涉訟，由何人任公司代表人時，即無「不得對抗第三人」可言，仍
      應以公司實際上之代表人為之（參照台灣高等法院暨所屬法院六一年度法律座
      談會民事類十八號、最高法院八十八年度台上字第二三三七號民事判決）。
    (二)再查林克強於八十六年六月間，以少數股東之身份報請台北市政府建設局許可
      ，而於八十六年十一月二十八日召開威靈頓公司股東會，此為自訴代理人自承
      （見本院八十九年六月一日訊問筆錄），並有有林克強之申請書在卷可稽。而
      該次股東會計有鄭禮泉等九位（威靈頓公司計十八位股東），佔公司股份六九
      ．０九％股份之股東出席，該次會議出席股東一致推選吳紫椿為主席，並決議
      選任吳紫椿、鄭禮華、鄭禮康、鄭禮卿及甲○○為董事，選任鄭禮泉為監察人
      且自該日起生效，並授權吳紫椿召開董事會選任董事長，嗣選任鄭禮華為董事
      長，並經台北市政府建設局於八十八年七月二十八日以00000000號核
      准變更登記：鄭禮華為董事長，吳紫椿、鄭禮康、鄭禮卿及甲○○為董事，鄭
      禮泉為監察人，任期自八十六年十一月二十八日至八十九年十一月二十七日等
      情，有公司變更登記事項卡、及台北市政府建設局八十九年九月二十一日函所
      附之威靈頓公司召開八十六年十一月二十八日股東會相關文件在卷可參。綜上
      堪認威靈頓公司自八十六年十一月二十八日起董事即改為吳紫椿、鄭禮華、鄭
      禮康、鄭禮卿及甲○○等人，且任期至八十九年十一月二十七日止，並推選鄭
      禮華任董事長。雖上開變更事項，迄至八十八年七月二十八日始由主管機關完
      成變更登記，然依前所述，並不影響威靈頓公司董事、董事長已變更之效力。
      是八十八年六月二十一日，威靈頓公司提起自訴時，有對外代表權之代表人應
      係鄭禮華。雖自訴代理人主張，八十六年十一月二十八日之股東會乃林克強申
      請召開，應由林克強任主席，惟該會議竟由吳紫椿任主席，且該會議有出席之
      股東有部分之股權有問題云云，然查該次股東會係由林克強以少數股東身分，
      主管機關核准召開，已如前述，是該會議係由有召集權之人召開，該股東會之
      召開並無問題，而由何人任主席，並不影響股東會之效力，縱令有影響及林克
      強所稱部分出席股東股權有問題屬實，亦為該次股東會召集程序及決議方法違
      反法令或章程，而依公司法第一百八十九條規定，在該決議未經法院撤銷時，
      該決議仍有效，林克強或自訴代理人自不得持此理由否認該次股東會決議之效
      力。
    (三)再按董事任期屆滿而不及改選時，延長其執行職務至改選董事就任時為止，此
      公司法第一百九十五條第二項前段定有明文。查推選乙○○為代理林克強，而
      為威靈頓公司代表人之董事會，係由林克強於八十八年五月二十七日召開，參
      與之董事為林克強、乙○○、劉羽芬及林克強代理之潘毓麟，此有該次董事會
      會議紀錄可參，而林克強、乙○○、劉羽芬及林克強代理之潘毓麟，其董事任
      期原自八十年一月二十八日至八十三年一月二十七日，此有公司變更登記事項
      卡可參。因該公司迄至八十六年十一月二十八日始改選下任董事，依前述規定
      ，林克強等人之董事職務可執行至八十六年十一月二十八日改選董事時。查八
      十六年十一月二十八日威靈頓公司之股東會既已改選董事，並決議自是日起任
      職，則林克強、乙○○、劉羽芬及林克強代理之潘毓麟自該時起已非公司董事
      ，其等在八十八年五月二十七日召開之董事會，自屬違法，從而所推選之乙○○自難認有權代表威靈頓公司，屬威靈頓公司之代表人。
四、綜上所述，乙○○於八十八年六月二十一日提起本件自訴時，非威靈頓公司之代
    表人，其自無權代表威靈頓公司提起本件自訴，其自訴自不合法，爰不經言詞辯
    論，逕為諭知不受理之判決。
五、本件既經諭知不受理判決，檢察官八十八年七月八日函請本院併案審理之八十八
    年度偵字第二三二號被告甲○○、楊景綽、戊○○及丙○○涉嫌偽造有價證券案
    ，本院即無從審酌，應退回檢察官另行依法處理。
七、據上論斷，應依刑事訴訟法第三百三十四條、第三百四十三條、第三百零七條判
    決如主文。
中      華      民      國      八十九    年    十一    月    二十四    日
                                  臺灣士林地方法院刑事第四庭
                                          法  官  江  翠  萍
右正本證明與原本無異。
如不服本判決應於送達後十日內向本院提出上訴狀。
                                          書記官  陳  淑  女
中      華      民      國      八十九    年    十一    月    二十七    日


司法院資訊處製作；財團法人民間司法改革基金會備份。
